---
title: ''
output: pdf_document
---

\newpage

# Introdução

  Revisitando estes dados que são proveninentes de um grupo de 862 pacientes com câncer internados na Unidade de Terapia Intensiva (UTI) do Instituto Nacional de Câncer (INCA), estudados por um período de 182 dias, publicado por Soares e cols. (2006). As variáveis presentes são:

 - id: identificação do paciente;
 - tempo: a partir do primeiro caso, acompanhado em dias;
 - status: óbito = 1, censura = 0;
 - sexo: Mas = masculino, Fem = feminino;
 - idade: em anos completos;
 - gptumor: 	tipo de tumor: Loco = sólido localizado; Mtx = metastático; Hemato = hematológico;
 - desnut: Sim = perda de peso recente acima de 10% ou IMC < 18; Não: c.c.;
 - comorbi: Sim = comorbidades severas presentes; Não = ausente;
 - leucopenia: Sim = leucopenia presente; Não = ausente.


```{r pressure, echo=FALSE, message=FALSE}
# Leitura dos dados -------------------------------------------------------
dados <- read.table("http://sobrevida.fiocruz.br/dados/ctinca.dat", header = TRUE)

# Pacotes -----------------------------------------------------------------
library(survival)
library(muhaz)
library(pander)
library(flexsurv)
library(hnp)
library(ggplot2)
library(survminer)
library(parmsurvfit)
library(pander)
library(hnp)
library(MASS)

#Funções -----------------------------------------------------------------
# Função para Teste da Razão de Verossimilhanças (TRV)
TRV <- function(m0, m1) {
  # m0: Modelo nulo
  # m1: Modelo alternativo (saturado)
  TRV = 2 * (logLik(m1) - logLik(m0))
  gl = length(coef(m1)) - length(coef(m0))
  p = 1 - pchisq(TRV, gl)
  res = cbind(TRV, gl, p)
  return(res)
}



# Traducao dos dados ------------------------------------------------------
dados$sexo <- ifelse(dados$sexo == "Male","Mas","Fem")
dados$desnut <- ifelse(dados$desnut == "n", "Não", "Sim")
dados$comorbi <- ifelse(dados$comorbi == "n", "Não", "Sim")
dados$leucopenia <- ifelse(dados$leucopenia == "n", "Não", "Sim")

dados$sexo <- factor(dados$sexo, levels = c("Mas","Fem"))
dados$desnut <- factor(dados$desnut, levels = c("Sim","Não"))
dados$comorbi <- factor(dados$comorbi, levels = c("Sim","Não"))
dados$leucopenia <- factor(dados$leucopenia, levels = c("Sim","Não"))
dados$gptumor <- factor(dados$gptumor, levels = c("Loco", "Mtx", "Hemato"))

pander(head(dados))

dados$idade_c <- ifelse(dados$idade <= 60, 0, 1)
```

Dando continuidade no seminário anterior, apresentaremos agora um panorama maior, não apenas em função da variável $\textit{gptumor}$, mas ajustaremos um modelo considerando todas as variáveis presentes.

# Descritiva

```{r, warning=FALSE, message=FALSE, fig.width=9, fig.height=5, echo=FALSE}
km2 <- survfit(Surv(tempo, status)~sexo, dados)
plot(km2, xlab='Tempo (em dias)', ylab='Prob de sobrevivencia', lwd=2, col=1:2, main='Sexo')
legend('topright', c("Mas","Fem"), col=1:2, lwd=2, bty='n')

km6 <- survfit(Surv(tempo, status)~idade_c, dados)
plot(km6, xlab='Tempo (em dias)', ylab='Prob de sobrevivencia', lwd=2, col=1:2, main='Idade Categorica')
legend('topright', c("<= 60","> 60"), col=1:2, lwd=2, bty='n')
```


```{r, warning=FALSE, message=FALSE, fig.width=9, fig.height=5, echo=FALSE}
km1 <- survfit(Surv(tempo, status)~gptumor, dados)
plot(km1, xlab='Tempo (em dias)', ylab='Prob de sobrevivencia', lwd=2, col=1:3, main='Tumores')
legend('topright', c("Loco", "Mtx", "Hemato"), col=1:3, lwd=2, bty='n')

km3 <- survfit(Surv(tempo, status)~desnut, dados)
plot(km3, xlab='Tempo (em dias)', ylab='Prob de sobrevivencia', lwd=2, col=1:2, main='Desnutrição')
legend('topright', c("Sim","Não"), col=1:2, lwd=2, bty='n')
```


```{r, warning=FALSE, message=FALSE, fig.width=9, fig.height=5, echo=FALSE}
km4 <- survfit(Surv(tempo, status)~comorbi, dados)
plot(km4, xlab='Tempo (em dias)', ylab='Prob de sobrevivencia', lwd=2, col=1:2, main='Comorbidade')
legend('topright', c("Sim","Não"), col=1:2, lwd=2, bty='n')

km5 <- survfit(Surv(tempo, status)~leucopenia, dados)
plot(km5, xlab='Tempo (em dias)', ylab='Prob de sobrevivencia', lwd=2, col=1:2, main='Leucopenia')
legend('topright', c("Sim","Não"), col=1:2, lwd=2, bty='n')
```



\newpage

# Testes de log rank

O teste log-rank é uma análise estatística amplamente utilizada para comparar a sobrevivência de grupos. O valor de p do teste log-rank indica se há uma diferença significativa entre os grupos em estudo, tendo como hipótese estatística:

$$
\begin{cases}
H_0 : \text{Os grupos são iguais;} \\
H_1 : \text{Os grupos não são iguais.}
\end{cases}
$$

```{r, echo=FALSE}
Psexo <- survdiff(Surv(tempo, status)~sexo, dados)$p
Pgptumor <- survdiff(Surv(tempo, status)~gptumor, dados)$p
Pdesnut <- survdiff(Surv(tempo, status)~desnut, dados)$p
Pcomorbi <- survdiff(Surv(tempo, status)~comorbi, dados)$p
Pleucopenia <- survdiff(Surv(tempo, status)~leucopenia, dados)$p
Pidade_c <- survdiff(Surv(tempo, status)~idade_c, dados)$p

P_valor <- c(Psexo, Pidade_c, Pgptumor, Pdesnut, Pcomorbi, Pleucopenia)
Variaveis <- c('sexo', 'idade_c', 'gptumor', 'desnut', 'comorbi', 'leucopenia')

pander(data.frame(Variaveis, P_valor))
```




