---
title: ''
output: pdf_document
---

```{r setup, include=FALSE}
knitr::opts_chunk$set(
	echo = FALSE,
	message = FALSE,
	warning = FALSE,
	cache=T
)
options(htmltools.dir.version = FALSE)
knitr::opts_chunk$set(fig.align="center")
```

```{r, echo=FALSE, message=FALSE, error=FALSE, warning=FALSE}
# Pacotes -----------------------------------------------------------------
library(survival)
library(muhaz)
library(pander)
library(flexsurv)
library(hnp)
library(ggplot2)
library(survminer)
library(parmsurvfit)
library(pander)
library(hnp)
library(MASS)
library(cuRe)

require(survival)
require(muhaz)
require(pander)
require(flexsurv)
require(hnp)
require(ggplot2)
require(survminer)
require(parmsurvfit)
require(pander)
require(hnp)
library(MASS)
library(dplyr)
library(gridExtra)
require(cuRe)
```


\newpage

# Introdução

  Revisitando estes dados que são proveninentes de um grupo de 862 pacientes com câncer internados na Unidade de Terapia Intensiva (UTI) do Instituto Nacional de Câncer (INCA), estudados por um período de 182 dias, publicado por Soares e cols. (2006). As variáveis presentes são:

 - id: identificação do paciente;
 - tempo: a partir do primeiro caso, acompanhado em dias;
 - status: óbito = 1, censura = 0;
 - sexo: Mas = masculino, Fem = feminino;
 - idade: em anos completos;
 - gptumor: 	tipo de tumor: Loco = sólido localizado; Mtx = metastático; Hemato = hematológico;
 - desnut: Sim = perda de peso recente acima de 10% ou IMC < 18; Não: c.c.;
 - comorbi: Sim = comorbidades severas presentes; Não = ausente;
 - leucopenia: Sim = leucopenia presente; Não = ausente.


```{r pressure, echo=FALSE, message=FALSE, error=FALSE}
# Leitura dos dados -------------------------------------------------------
dados <- read.table("http://sobrevida.fiocruz.br/dados/ctinca.dat", header = TRUE)

#Funções -----------------------------------------------------------------
# Função para Teste da Razão de Verossimilhanças (TRV)
TRV <- function(m0, m1) {
  # m0: Modelo nulo
  # m1: Modelo alternativo (saturado)
  TRV = 2 * (logLik(m1) - logLik(m0))
  gl = length(coef(m1)) - length(coef(m0))
  p = 1 - pchisq(TRV, gl)
  res = cbind(TRV, gl, p)
  return(res)
}



# Traducao dos dados ------------------------------------------------------
dados$sexo <- ifelse(dados$sexo == "Male","Mas","Fem")
dados$desnut <- ifelse(dados$desnut == "n", "Não", "Sim")
dados$comorbi <- ifelse(dados$comorbi == "n", "Não", "Sim")
dados$leucopenia <- ifelse(dados$leucopenia == "n", "Não", "Sim")

dados$sexo <- factor(dados$sexo, levels = c("Mas","Fem"))
dados$desnut <- factor(dados$desnut, levels = c("Sim","Não"))
dados$comorbi <- factor(dados$comorbi, levels = c("Sim","Não"))
dados$leucopenia <- factor(dados$leucopenia, levels = c("Sim","Não"))
dados$gptumor <- factor(dados$gptumor, levels = c("Mtx","Loco", "Hemato"))

pander(head(dados))

dados$idade_c <- ifelse(dados$idade <= 60, 0, 1)
```

Dando continuidade no seminário anterior, apresentaremos agora um panorama maior, não apenas em função da variável $\textit{gptumor}$, mas ajustaremos um modelo considerando todas as variáveis presentes. Com o objetivo de avaliar os fatores associados ao tempo de sobrevida após a internação, ocorrendo o óbito ou censura a direita / finalização do estudo.

# Descritiva com Kaplan-Meier

```{r, warning=FALSE, message=FALSE, fig.width=9, fig.height=5, echo=FALSE}
km2 <- survfit(Surv(tempo, status)~sexo, dados)
plot(km2, xlab='Tempo (em dias)', ylab='Prob de sobrevivencia', lwd=2, col=1:2, main='Sexo')
legend('topright', c("Mas","Fem"), col=1:2, lwd=2, bty='n')

km6 <- survfit(Surv(tempo, status)~idade_c, dados)
plot(km6, xlab='Tempo (em dias)', ylab='Prob de sobrevivencia', lwd=2, col=1:2, main='Idade Categorica')
legend('topright', c("<= 60","> 60"), col=1:2, lwd=2, bty='n')
```


```{r, warning=FALSE, message=FALSE, fig.width=9, fig.height=5, echo=FALSE}
km1 <- survfit(Surv(tempo, status)~gptumor, dados)
plot(km1, xlab='Tempo (em dias)', ylab='Prob de sobrevivencia', lwd=2, col=1:3, main='Tumores')
legend('topright', c("Sólido localizado", "Metastático", "Hematológico"), col=1:3, lwd=2, bty='n')

km3 <- survfit(Surv(tempo, status)~desnut, dados)
plot(km3, xlab='Tempo (em dias)', ylab='Prob de sobrevivencia', lwd=2, col=1:2, main='Desnutrição')
legend('topright', c("Sim","Não"), col=1:2, lwd=2, bty='n')
```


```{r, warning=FALSE, message=FALSE, fig.width=9, fig.height=5, echo=FALSE}
km4 <- survfit(Surv(tempo, status)~comorbi, dados)
plot(km4, xlab='Tempo (em dias)', ylab='Prob de sobrevivencia', lwd=2, col=1:2, main='Comorbidade')
legend('topright', c("Sim","Não"), col=1:2, lwd=2, bty='n')

km5 <- survfit(Surv(tempo, status)~leucopenia, dados)
plot(km5, xlab='Tempo (em dias)', ylab='Prob de sobrevivencia', lwd=2, col=1:2, main='Leucopenia')
legend('topright', c("Sim","Não"), col=1:2, lwd=2, bty='n')
```


\newpage

De forma geral, podemos ver que os grupos possuem uma diferença, ficando apenas a variável Sexo e Idade categorizada como sendo 'próximas', mas para termos uma base mais estatistica, apresento um teste para comparar os grupos dentro de cada variável.

# Testes de log rank

O teste log-rank é uma análise estatística amplamente utilizada para comparar a sobrevivência de grupos. O valor de p do teste log-rank indica se há uma diferença significativa entre os grupos em estudo, tendo como hipótese estatística:

$$
\begin{cases}
H_0 : \text{Os grupos são iguais;} \\
H_1 : \text{Os grupos não são iguais.}
\end{cases}
$$

```{r, echo=FALSE}
Psexo <- survdiff(Surv(tempo, status)~sexo, dados)$p
Pgptumor <- survdiff(Surv(tempo, status)~gptumor, dados)$p
Pdesnut <- survdiff(Surv(tempo, status)~desnut, dados)$p
Pcomorbi <- survdiff(Surv(tempo, status)~comorbi, dados)$p
Pleucopenia <- survdiff(Surv(tempo, status)~leucopenia, dados)$p
Pidade_c <- survdiff(Surv(tempo, status)~idade_c, dados)$p

P_valor <- c(Psexo, Pidade_c, Pgptumor, Pdesnut, Pcomorbi, Pleucopenia)
Variaveis <- c('sexo', 'idade_c', 'gptumor', 'desnut', 'comorbi', 'leucopenia')

pander(data.frame(Variaveis, P_valor))
```

Sendo assim, podemos a um nivel de confiança de $5\%$ que o sexo masculino e o feminino não diferem quando se trata do tempo de sobrevida do paciente, sobre as outras variáveis, temos que há uma diferença significativa entre os níveis interno de cada uma.

\newpage


fit7 <- flexsurvreg(Surv(tempo, status)~gptumor+sexo+desnut+comorbi+leucopenia+idade, data=dados, dist='gengamma')













# Regressão 


```{r message=FALSE, warning=FALSE, include=FALSE}
# Regressão ---------------------------------------------------------------
fit1 <- flexsurvreg(Surv(tempo, status)~gptumor+sexo+desnut+comorbi+leucopenia+idade, data=dados, dist='exponential')

fit2 <- flexsurvreg(Surv(tempo, status)~gptumor+sexo+desnut+comorbi+leucopenia+idade, data=dados, dist='weibull')

fit3 <- flexsurvreg(Surv(tempo, status)~gptumor+sexo+desnut+comorbi+leucopenia+idade, data=dados, dist='gamma')

fit4 <- flexsurvreg(Surv(tempo, status)~gptumor+sexo+desnut+comorbi+leucopenia+idade, data=dados, dist='lnorm')

fit5 <- flexsurvreg(Surv(tempo, status)~gptumor+sexo+desnut+comorbi+leucopenia+idade, data=dados, dist='llogis')

fit6 <- flexsurvreg(Surv(tempo, status)~gptumor+sexo+desnut+comorbi+leucopenia+idade, data=dados, dist='gompertz')

fit7 <- flexsurvreg(Surv(tempo, status)~gptumor+sexo+desnut+comorbi+leucopenia+idade, data=dados, dist='gengamma')







aic_bic_valores <- data.frame(
  Modelo = c("Exponential", "Weibull", "Gamma", "Log-Normal", "Log-Logistic", "Gompertz", "Generalized Gamma"),
  AIC = c(AIC(fit1), AIC(fit2), AIC(fit3), AIC(fit4), AIC(fit5), AIC(fit6), AIC(fit7)),
  BIC = c(BIC(fit1), BIC(fit2), BIC(fit3), BIC(fit4), BIC(fit5), BIC(fit6), BIC(fit7))
)

#pander(aic_bic_valores)
aic_bic_valores_ordenado <- arrange(aic_bic_valores, AIC)
pander(aic_bic_valores_ordenado)
```



```{r}

pander(aic_bic_valores_ordenado)

fit_gengamma <- flexsurvreg(Surv(tempo, status)~gptumor+desnut+comorbi+leucopenia+idade, data=dados, dist='gengamma')

#fit_gengamma
```



# Diagnóstico

```{r }
fit_gengamma <- flexsurvreg(Surv(tempo, status)~gptumor+desnut+comorbi+leucopenia+idade, data=dados, dist='gengamma')

fit_gompertz <- flexsurvreg(Surv(tempo, status)~gptumor+desnut+comorbi+leucopenia+idade, data=dados, dist='gompertz')

fit_lnorm <- flexsurvreg(Surv(tempo, status)~gptumor+desnut+comorbi+leucopenia+idade, data=dados, dist='lnorm')

# AIC(fit_gengamma)
# AIC(fit_gompertz)
# AIC(fit_lnorm)
# 
# fit_gengamma
# fit_gompertz
# fit_lnorm
```




# Gráficos 

```{r }
s1 <- c() ; s2 <- c() ; s3 <- c() ; s5 <- c()

for(i in 1:nrow(dados)) {
  s2[i] <- summary(fit_gengamma, type='survival', t=dados$tempo[i], newdata=dados[i,], tidy=T)$est
  
}
set.seed("110116")
a2 <- runif(length(s2), min=0, max=s2)
r2 <- ifelse(dados$status==1, qnorm(s2), qnorm(a2))
#qqnorm(r2, main='gengamma')     ; abline(0,1)

hnp(r2, main='gengamma', half=F,print.on = T)  
```

```{r }
s1 <- c() ; s2 <- c() ; s3 <- c() ; s5 <- c()

for(i in 1:nrow(dados)) {
  s2[i] <- summary(fit_gompertz, type='survival', t=dados$tempo[i], newdata=dados[i,], tidy=T)$est
  
}
set.seed("6545132")
a2 <- runif(length(s2), min=0, max=s2)
r2 <- ifelse(dados$status==1, qnorm(s2), qnorm(a2))
#qqnorm(r2, main='fit_gompertz')     ; abline(0,1)

hnp(r2, main='fit_gompertz', half=F,print.on = T)  
```


```{r }
s1 <- c() ; s2 <- c() ; s3 <- c() ; s5 <- c()

for(i in 1:nrow(dados)) {
  s2[i] <- summary(fit_lnorm, type='survival', t=dados$tempo[i], newdata=dados[i,], tidy=T)$est
  
}
set.seed("426545132")
a2 <- runif(length(s2), min=0, max=s2)
r2 <- ifelse(dados$status==1, qnorm(s2), qnorm(a2))
#qqnorm(r2, main='fit_lnorm')     ; abline(0,1)

hnp(r2, main='fit_lnorm', half=F,print.on = T)  
```


Como os resíduos apresentaram um melhor ajuste à distribuição log-normal, essa será a escolha do modelo.

\newpage

# Interpretação 


| Variável       | Estimativa (est) | Erro Padrão (se) | Exp da Estimativa (exp(est)) | Exp(L95%)  | Exp(U95%)  |
|----------------|-----------------:|-----------------:|-----------------------------:|-----------:|-----------:|
| idade          |           -0.027 |            0.006 |                        0.973 |      0.962 |      0.984 |
| gptumor Hemato |            0.092 |            0.293 |                        1.096 |      0.617 |      1.947 |
| gptumor Loco   |            1.502 |            0.234 |                        4.490 |      2.837 |      7.104 |
| desnut Não     |            1.124 |            0.339 |                        3.077 |      1.582 |      5.986 |
| comorbi Não    |            1.074 |            0.358 |                        2.926 |      1.450 |      5.907 |
| leucopenia Não |            1.719 |            0.355 |                        5.581 |      2.784 |     11.189 |


 - Idade: Para cada aumento de um ano na idade do paciente, observa-se uma redução de 2,7% no tempo mediano de sobrevida, já que a estimativa do efeito (exp(est)) é 0.973. O intervalo de confiança de 95% (IC 95%) para essa redução varia entre 3,8% (1 - 0.962) e 1,6% (1 - 0.984), indicando que estamos 95% confiantes de que a redução real no tempo mediano de sobrevida está entre esses valores para cada aumento de um ano na idade.

 - gptumor Hemato: Pacientes com tumor hematológico têm um tempo mediano de sobrevida 1,096 vezes o da categoria de referência, mas essa estimativa não é estatisticamente significativa, pois o intervalo de confiança de 95% varia de 0,617 a 1,947, incluindo o valor 1.

 - gptumor Loco: Pacientes com tumor sólido localizado têm um tempo mediano de sobrevida 4,49 vezes maior do que a categoria de referência. O intervalo de confiança de 95% indica que esse fator pode variar de 2,837 vezes a 7,104 vezes.

 - desnut Não: Pacientes que não apresentam perda de peso recente têm um tempo mediano de sobrevida 3,077 vezes maior do que aqueles com perda de peso recente. O intervalo de confiança de 95% sugere que esse fator varia de 1,582 vezes a 5,986 vezes.

 - comorbi Não: Pacientes sem comorbidades severas têm um tempo mediano de sobrevida 2,926 vezes maior do que aqueles com comorbidades severas. O intervalo de confiança de 95% mostra que esse aumento pode variar de 1,450 vezes a 5,907 vezes.

 - leucopenia Não: Pacientes que não apresentam leucopenia têm um tempo mediano de sobrevida 5,581 vezes maior do que aqueles com leucopenia, com um intervalo de confiança de 95% variando de 2,784 vezes a 11,189 vezes.




<!-- teste -->

<!-- ```{r} -->

<!-- #“surv”, “curerate”, “probcure”, “survuncured”, “hazarduncured”, “cumhazuncured”, “densityuncured”, “failuncured”, “oddsuncured”, “loghazarduncured”, “hazard”, “density”, “fail”, “loghazard”, “odds”, “cumhaz” -->

<!-- # predict(teste, newdata=data.frame(group=c('Mtx', 'Loco', 'Hemato')), type='curerate') -->

<!-- # dados <- read.table("http://sobrevida.fiocruz.br/dados/ctinca.dat", header = TRUE) -->

<!-- # teste = fit.cure.model(Surv(tempo, status)~gptumor+desnut+comorbi+leucopenia+idade, -->
<!--                        # data=dados,  -->
<!--                        # dist='lognormal',  -->
<!--                        # formula.surv=list(~gptumor),  -->
<!--                        # type='mixture',  -->
<!--                        # link='logit') -->

<!-- # summary(teste) -->

<!-- s1 <- c() ; s2 <- c() ; s3 <- c() ; s5 <- c() -->

<!-- for(i in 1:nrow(dados)) { -->
<!--   # Incluir todas as variáveis necessárias para a previsão -->
<!--   new_data <- data.frame( -->
<!--     gptumor = dados$gptumor[i], -->
<!--     desnut = dados$desnut[i], -->
<!--     comorbi = dados$comorbi[i], -->
<!--     leucopenia = dados$leucopenia[i], -->
<!--     idade = dados$idade[i] -->
<!--   ) -->

<!--   s1[i] <- predict(teste, newdata=new_data, time=dados$tempo[i])[[1]]$Estimate -->
<!--   #if(i %% 10 == 0) print(i) -->
<!-- } -->

<!-- a1 <- runif(length(s1), min=0, max=s1) -->
<!-- r1 <- ifelse(dados$status==1, qnorm(s1), qnorm(a1)) -->


<!-- # X()11 -->
<!-- # hnp(r1, main='1', print.on=T, half=F, pch=16) -->

<!-- ``` -->
